臺灣臺北地方法院民事判決　　　　　　 100年度訴字第2239號
原　　　告　洪發看
被　　　告　李采琪
　　　　　　李再卿
上列當事人間請求損害賠償事件，原告提起附帶民事訴訟，經本
院刑事庭裁定移送前來（100 年度附民字第15號），本院於民國
100年10月26日言詞辯論終結，判決如下：
    主      文
被告李采琪應給付原告新臺幣肆仟伍佰元，及自民國一百年一月
十八日起至清償日止，按年息百分之五計算之利息。
原告其餘之訴駁回。
訴訟費用由被告李采琪負擔十分之一，餘由原告負擔。
本判決第一項得假執行。
原告其餘假執行之聲請駁回。
    事實及理由
一按訴狀送達後，原告不得將原訴變更或追加他訴，但擴張或減
  縮應受判決事項之聲明者，不在此限，民事訴訟法第255條第1
  項第3 款定有明文。查原告起訴時係請求被告給付其新臺幣（
  下同）60萬元，嗣減縮請求金額為110,500 元，核其所為訴之
  變更，合於前開規定，應予准許。
二原告起訴主張：
  (一)被告李采琪、李再卿於民國99年2月10日晚間7時許，以尋找
    伊媳婦林采欣為由，進入伊位於臺北市○○區○○路2 段96
    巷24號2樓之2住處，且受伊退去之要求卻仍繼續滯留，兩造
    因而發生口角，被告李采琪另基於傷害之犯意，持相機敲打
    伊手臂，並與伊發生拉扯，致伊受有雙手前臂多處破皮傷之
    傷害，被告應就伊所受損害負侵權行為損害賠償之責。
  (二)伊因此事件所受之損害，詳如後述：
    1.因傷支出醫療費用500元。
    2.伊任職於驊鑫鋼鐵有限公司，負責解設計圖，月薪3 萬多
      元，且每月只需上班16日，伊因此事件成傷，有5 日無法
      上班，以月薪32,000元計算，喪失之薪資收入為1 萬元。
    3.伊因此事故受傷，受有精神上痛苦，爰請求被告賠償慰撫
      金10萬元。
  (三)聲明為：
    1.被告李采琪、李再卿應給付原告110,500 元，及自起訴狀
      繕本送達翌日起至清償日止，按年息5%計算之利息。
    2.願供擔保請准宣告假執行。
三被告則抗辯：
  (一)李再卿部分：伊沒有私闖民宅，亦未傷害原告，並無原告所
    指之侵權行為，且不知道原告的傷從何而來，伊無須賠償等
    語。
  (二)李采琪部分：伊並無原告所指之侵權行為，事發當天伊並未
    私闖民宅，是原告叫其孫開門，伊父李再卿及訴外人蕭益男
    先上樓，伊嗣後才上樓，原告看到伊就攻擊伊，伊並未打原
    告，只有問原告一些事情；又原告雖請求伊賠償醫藥費用，
    惟其並未提出單據，且其主張之精神損害金額亦屬過高，另
    原告並未住院，且能正常上班，其主張受有工資損失並非屬
    實等語。
四得心證之理由：
  (一)按因故意或過失，不法侵害他人之權利者，負損害賠償責任
    ，民法第184條第1項前段定有明文。原告主張被告李采琪於
    前開時、地與其發生爭執及拉扯，致其受有雙手前臂多處破
    皮傷之傷害等情，有西園醫院診斷證明書（見本院100 年度
    附民字第15號卷第4 頁）足憑。且原告以被告李采琪有前述
    傷害行為為由，對被告李采琪提出刑事告訴，經本院及臺灣
    高等法院刑事庭分別以99年度易字第3444號、100 年度上易
    字第1067號判決，認定被告李采琪觸犯刑法第277條第1項之
    傷害罪，判處被告李采琪拘役確定等情，業經本院調閱前開
    刑事案卷查明，並有該案判決書在卷可稽（見本院卷第 2-5
    、58-61 頁）。被告李采琪雖仍否認有前述傷害犯行，然查
    ：
    1.被告李采琪於前開時、地與原告發生爭執及拉扯，致原告
      成傷等情，業據原告於刑事案件審理中指訴綦詳，且與證
      人即據報前往處理之員警廖國雄於刑事案件審理中證稱：
      當天有通報說有人私闖民宅而至2 樓現場，原告說被告侵
      入民宅，說他遭被告李采琪打，伊看到原告手部有受傷，
      傷勢是破皮，有一點流血等語（見本院99年度易字第3444
      號刑案卷第103頁），互核相符。
    2.被告李采琪雖辯稱：其並未傷害原告云云，然其於前開刑
      事案件審理中即坦認，其有於前述時、地與原告發生口角
      及拉扯等語，有該案刑事判決書附卷可參（見本院卷第2-
      5、58-61頁）。而依被告李采琪於刑事案件偵查中出具之
      現場照片（見臺灣臺北地方法院檢察署99年度他字第4845
      號卷第2 頁背面），其一顯示被告李采琪面對原告，原告
      伸出左手抓被告李采琪，被告李采琪則以左手推原告胸部
      ，右手彎曲指節，扣在原告左手前臂近手腕處，顯見原告
      之所以於本件事故中受傷，係因與被告李采琪相互拉扯時
      ，遭被告李采琪以指尖抓摳所致。且依卷附診斷證明書所
      載，原告所受傷勢為：「雙手前臂多處破皮傷」，亦核與
      證人廖國雄所證述其當天在現場所目睹之傷勢狀況相合，
      足證原告之主張，非屬虛妄，被告李采琪空言否認有傷害
      原告之舉，難認與事實相符，要不足採。
    3.綜上，被告李采琪確實以前揭傷害行為致原告成傷，足堪
      認定，其空言否認有該等傷害行為，並不足採。被告李采
      琪既因故意不法侵害原告之身體、健康，對原告因此所受
      損害，即應依前開規定負賠償之責。
    4.至原告雖另請求被告李再卿負侵權行為賠償責任，惟依原
      告起訴所主張之事實，其所受損害均係因被告李采琪之前
      述傷害行為所致，而與被告李再卿無涉，則原告請求被告
      李再卿負侵權行為賠償之責，即屬無據。
  (二)次按不法侵害他人之身體或健康者，對於被害人因此喪失或
    減少勞動能力或增加生活上之需要時，應負損害賠償責任；
    不法侵害他人之身體、健康、名譽、自由、信用、隱私、貞
    操，或不法侵害其他人格法益而情節重大者，被害人雖非財
    產上之損害，亦得請求賠償相當之金額，民法第193條第1項
    、第195條第1項亦分別著有規定。又損害賠償之債，以有損
    害之發生及有責任原因之事實，並二者之間，有相當因果關
    係為成立要件。故原告所主張損害賠償之債，如不合於此項
    成立要件者，即難謂有損害賠償請求權存在（最高法院48年
    台上字第481 號判例參照）。被告李采琪應對原告負侵權行
    為損害賠償之責，如前述，至原告因本件事故得請求賠償之
    數額若干，以下析論之。
    1.醫療費部分：
      原告雖主張其因傷就醫，支出醫療費用云云，雖未提出醫
      療費收據為證，然其業已提出西園醫院出具之診斷證明書
      （見臺灣臺北地方法院檢察署99年度他字第3957號卷第7
      頁），其內記載原告確實於本件事發日（即99年2 月10日
      ）至該院急診驗傷，可資推斷原告確實因急診而支出醫療
      費用，而其主張支出之醫療費500 元，核與一般醫療院所
      收費相當，應可信實，此筆費用即為原告因傷增加之生活
      上需要，自可請求被告李采琪賠償。
    2.薪資損失部分：
      原告另主張其因本件事故成傷，有5 日無法上班，喪失薪
      資收入1 萬元云云，然觀諸原告提出之診斷證明書，其因
      此事故所受傷勢，大抵為破皮傷等輕微外傷，以該等傷勢
      而論，依常理實不足以使其無法繼續從事於解設計圖工作
      ，原告復未能舉證證明其未能正常上班，係因本件事故受
      傷所致，尚難認為其因本件事故受有減少薪資收入之損害
      ，則其請求被告李采琪賠償前開費用，亦難認有理。
    3.慰撫金部分：
      按法院於酌定慰撫金數額時，應斟酌加害人與被害人雙方
      之身分、資力與加害程度，及其他各種情形核定之（最高
      法院51年台上字第233 號判例意旨參照）。查原告因此事
      故成傷，身體、健康受侵害，其主張因此受有精神上痛苦
      ，應屬非虛。而原告現任職於驊鑫鋼鐵有限公司，每月薪
      資約3 萬餘元，名下有位於臺北市萬華區之房地；被告李
      采琪名下則有位於南投縣草屯鎮之房地及一部1995年份之
      汽車等情，除據原告陳明在卷（本院100年6月22日言詞辯
      論筆錄參照），並有本院依職權調取之兩造稅務電子閘門
      財產所得調件明細表可參（見本院卷第16至29頁）。本院
      審酌前述兩造之經濟狀況，及原告傷勢極為輕微等一切情
      狀，認原告得請求被告李采琪賠償之慰撫金，以4,000 元
      為適當；逾此數額之請求，則非有理。
  (三)綜上所述，原告依據侵權行為之法律關係，請求被告李采琪
    給付4,500 元，及自起訴狀繕本送達翌日即100年1月18日起
    至清償日止，按年息5%計算之法定遲延利息，為有理由，應
    予准許；逾此數額及其對被告李再卿所為之請求，則無理由
    ，應予駁回。
  (四)原告陳明願供擔保，請准宣告假執行，因本判決所命給付金
    額未逾50萬元，依民事訴訟法第389條第1項第5 款規定，應
    依職權宣告假執行；至原告敗訴部分，其假執行之聲請已失
    所附麗，應併予駁回。
  (五)本案事證已明，兩造其餘攻擊防禦方法及舉證，核與判決結
    果無影響，於茲不贅
五訴訟費用負擔之依據：民事訴訟法第79條。
中    華    民    國   100    年    11    月    9     日
                  民事第七庭    法  官  陳婷玉
以上正本係照原本作成
如對本判決上訴，須於判決送達後20日內向本院提出上訴狀。如
委任律師提起上訴者，應一併繳納上訴審裁判費。
中    華    民    國   100    年    11    月    9     日
                                書記官  吳鸝稻